臺灣彰化地方法院民事裁定
110年度監宣字第97號
聲  請  人  施秀玟  


相  對  人  施教郎  




關  係  人  洪  霜  

            施美鴻  
            施秀幸  
            施美密  
            施秀品  
上列聲請人聲請監護宣告事件，本院裁定如下：
    主    文
宣告施教郎（男，民國00年0月00日生，身分證統一編號：Z0000
00000號）為受監護宣告之人。
選定施秀玟（女，民國00年0月00日生，身分證統一編號：Z0000
00000號）為受監護宣告之人之監護人。
指定施美鴻（女，民國00年00月00日生，身分證統一編號：Z000
000000號）為會同開具財產清冊之人。
聲請程序費用由受監護宣告之人負擔。
    理    由
一、聲請意旨略以：聲請人施秀玟係相對人施教郎之女，相對人
    於民國109年7月14日因腦中風開刀，雖經送醫診治仍不見起
    色，近日更因精神障礙或其他心智缺陷，致不能為意思表示
    或受意思表示，或不能辨識其意思表示之效果，有親屬系統
    表、同意書、應受監護宣告人財產清冊、會同開具財產清冊
    之人同意書、中華民國身心障礙證明、戶籍謄本等件為證，
    因相對人現住於埔心護理之家，每月護理費用要支出，相對
    人每月有國民年金補助，但不知密碼，相對人也沒辦法表達
    ，想領出相對人銀行存款以補貼每月醫療及生活費用，以減
    輕家人負擔，爰聲請准予裁定相對人為受監護宣告之人，並
    請求選定聲請人施秀玟為相對人之監護人，同時指定相對人
    之女施美鴻為會同開具財產清冊之人等語。
二、按對於因精神障礙或其他心智缺陷，致不能為意思表示或受
    意思表示，或不能辨識其意思表示之效果者，法院得因本人
    、配偶、四親等內之親屬、最近一年有同居事實之其他親屬
    、檢察官、主管機關或社會福利機構之聲請，為監護之宣告
    ，民法第14條第1項定有明文。次按受監護宣告之人應置監
    護人。法院為監護之宣告時，應依職權就配偶、四親等內之
    親屬、最近一年有同居事實之其他親屬、主管機關、社會福
    利機構或其他適當之人選定一人或數人為監護人，並同時指
    定會同開具財產清冊之人。法院為前項選定及指定前，得命
    主管機關或社會福利機構進行訪視，提出調查報告及建議。
    監護之聲請人或利害關係人亦得提出相關資料或證據，供法
    院斟酌。法院選定監護人時，應依受監護宣告之人之最佳利
    益，優先考量受監護宣告之人之意見，審酌一切情狀，並注
    意下列事項：(一)受監護宣告之人之身心狀態與生活及財產
    狀況。(二)受監護宣告之人與其配偶、子女或其他共同生活
    之人間之情感狀況。(三)監護人之職業、經歷、意見及其與
    受監護宣告之人之利害關係。(四)法人為監護人時，其事業
    之種類與內容，法人及其代表人與受監護宣告之人之利害關
    係，民法第1110條、第1111條、第1111條之1分別定有明文
    。
三、經查，聲請人主張之上開事實，業據其提出親屬系統表、同
    意書、應受監護宣告人財產清冊、會同開具財產清冊之人同
    意書、中華民國身心障礙證明、戶籍謄本等件為證。又經本
    院在鑑定人衛生福利部彰化醫院蕭銘鴻醫師前訊問相對人，
    經詢問相對人，相對人坐在輪椅上，有插鼻胃管。經法官點
    呼姓名後有反應，但無法以語言表示意思。又鑑定人當場具
    結鑑定陳述：初步判斷相對人言語部分似有受損，詳細鑑定
    另陳鑑定報告書等語，有本院訊問筆錄可佐。另經本院囑託
    衛生福利部彰化醫院鑑定結果，認為：「(一)醫學上的診斷
    （生物學上之要素）：診斷名：失智症、非創傷性腦出血、
    失語症。障礙程度：中度至重度(二)生活狀況及現在身心狀
    態：1.日常生活狀況：個案目前住在護康護理之家接受照顧
    ，可自行睁開雙眼，右手偏癱，無法行走，故坐輪椅。平在
     護理之家被工作人員推到大廳看電視，但難以明白節目内
    容。和個案言談有時會看著說話者，但一言不發，沒有言語
    ，也不會寫字。個案無法購物，無法辦別生活常見之物。對
    於進食、穿衣、如廁、洗澡等基本需求，皆需他人協助。2.
    身體狀態【包括理學檢查、臨床檢查(尿、血等)及其他檢查
    】：右手偏癱。3.精神狀態：(1)意識／溝通性：難以有效言
    語溝通。對問題多不回應。(2)記憶力：無法配合施測。(3)
    定向力：似乎認得熟識的家人。無法分辦地點及時間。(4)
    計算能力：無法從1比到10。無法算出1+1=(5)理解．判斷力
    ：無法配合施測。(6)現在性格特徵：退化自閉。(7)其他（
    氣氛．感情狀態．幻覺．妄想．異常行動等）：不理會他人。(8
    )智能檢查．心理學檢查：退化。(三)有關判斷能力判定之意
    見：不能管理處分自己財產。判定的根據（檢查所見及說明
    ）：依施教郎男士目前心智狀況，難以有效言語溝通。因失
    智症、非創傷性腦出血、失語症導致認 知功能嚴重缺損，
    無法獨立完成基本生理需求。因認知功能缺損以致金錢、數
    字、是非對錯等概念嚴重缺損，是故，亦無法管理與處置個
    人事務。(四)回復可能性說明：回復可能性低。(五)鑑定判
    定及說明：【鑑定判定】1.基於受鑑定人有失智症、非創傷
    性腦出血、失語症，其程度達中度至重度，不能管理處分自
    己的財產，回復之可能仍需持續追蹤。2.失智症、非創傷性
    腦出血、失語症之程度，不能為意思表示或受意思表示，不
    能辨識其意思表示之效果，可為監護宣告。」等語，有衛生
    福利部彰化醫院民國110年8月3日彰醫精字第1100500278號
    函附成年監護鑑定書可稽。堪認相對人因精神障礙或其他心
    智缺陷，致不能為意思表示或受意思表示，亦不能辨識其意
    思表示之效果。故本件聲請監護宣告為有理由，應予准許，
    爰宣告相對人為受監護宣告之人。
四、本件相對人既經監護宣告，業如前述，揆諸前揭規定，自應
    為其選定監護人及指定會同開具財產清冊之人。查聲請人、
    關係人施美鴻為相對人之女兒。聲請人及關係人施美鴻、洪
    霜、施秀幸、施秀品均同意由聲請人擔任監護人，並同意指
    定關係人施秀鴻為會同開具財產清冊之人，有親屬系統表、
    同意書、會同開具財產清冊之人同意書、中華民國身心障礙
    證明、戶籍謄本等件為證。關係人施美密經本院合法通知並
    未到庭亦未具狀陳述意見。本院審酌聲請人、關係人施美鴻
    為相對人之女兒，與相對人關係非常密切，由渠等分別擔任
    相對人之監護人、會同開具財產清冊之人，應符合相對人之
    最佳利益，爰裁定如主文第2、3項所示。
五、末依民法第1113條準用同法第1099條、第1099條之1之規定
    ，於監護開始時，監護人施秀玟對於受監護宣告之人施教郎
    之財產，應會同關係人施美鴻於2個月內開具財產清冊，並
    陳報法院，於開具完成並陳報法院前，監護人對於受監護宣
    告之人之財產，僅得為管理上必要之行為，併此指明。
六、訴訟費用負擔之依據：家事事件法第164條第2項。
中　　華　　民　　國　　110 　年　　9 　　月　　6 　　日
                   家事法庭   法  官　陳明照
以上正本係照原本作成。　　　　　　　　　 
如不服本裁定，應於送達後10日內向本院提出抗告狀，並繳納抗
告費新臺幣1,000元。
中　　華　　民　　國　　110 　年　　9 　　月　　6 　　日
                              書記官  姚怡蕙